臺灣高雄地方法院刑事判決　　　　　　　100年度易字第374號
公　訴　人　臺灣高雄地方法院檢察署檢察官
被　　　告　張渝琪
上列被告因詐欺案件，經檢察官提起公訴（99年度偵字第32163號）
，本院判決如下：
    主  文
張渝琪幫助犯詐欺取財罪，累犯，處有期徒刑肆月，如易科罰金
，以新臺幣壹仟元折算壹日。
    事  實
一、張渝琪前因恐嚇案件，經臺灣彰化地方法院以96年度員簡字
    第474號判處應執行有期徒刑2月確定，於民國（下同）97年
    7 月27日縮刑期滿執行完畢，於97年7月28日釋放。
二、(一)張渝琪明知需經申請始能取得之行動電話門號，係個人得
    以使用無線通訊系統的重要辨識工具，亦知詐欺集團經常利
    用他人行動電話門號遂行詐欺取財之通訊行為，目的即在掩
    飾犯行，並逃避查緝，竟仍容任所提供之行動電話門號可能
    被詐欺集團用以為詐欺取財結果之發生，而基於幫助他人實
    施詐欺取財犯罪之不確定故意，於98年11月8日向威寶電信
    公司申辦取得0000000000號之行動電話門號後（下稱系爭門
    號），至99年1月4日間某時，在不詳地點，將該門號交予真
    實姓名、年籍不詳之成年人，復提供給該成年人所屬之詐欺
    集團使用。(二)詎該詐欺集團在取得張渝琪上開行動電話門號
    後，於99年1月5日13時54分許（起訴書略載為14時許），推
    由某女性成員以系爭門號撥打00-0000000電話與張坤山通訊
    ，假冒係張坤山女兒，佯稱與同事買股票缺錢急用等語，張
    坤山一時情急致陷錯誤，隨即於同日14時40分許，依電話指
    示匯款新臺幣（下同）8萬元至莊志偉申辦之臺灣銀行博愛
    分行帳號000000000000000號帳戶內（莊志偉所涉詐欺案件
    ，另經檢察官以99年度偵字第12975號提起公訴），嗣張坤
    山察覺有異，始悉受騙，報警循線查知上情。
三、案經雲林縣警察局斗六分局報請臺灣高雄地方法院檢察署檢
    察官偵查起訴。
    理  由
壹、證據能力部分
一、按被告以外之人於審判外之陳述，雖不符前4 條之規定，而
    經當事人於審判程序同意作為證據，法院審酌該言詞陳述或
    書面陳述作成時之情況，認為適當者，亦得為證據，刑事訴
    訟法第159 條之5 第1 項定有明文。
二、本案認定事實所引用之卷內證據資料，除原已符同法第159
    條之1 至第159 條之4 規定，及法律另有規定等傳聞法則例
    外規定，而得作為證據外，並無證據證明係公務員違背法定
    程式所取得，而檢察官及被告於本院行準備程序時，均同意
    其作為本案證據之證據能力，且本院審酌前揭陳述作成時之
    情況，並無違法取證之瑕疵，亦認以之作為證據為適當，是
    本件有關被告以外之人於審判外之言詞或書面陳述等供述證
    據，依前揭法條意旨，自均得為證據。
貳、認定事實所憑之證據及理由
一、訊據被告張渝琪矢口否認有何幫助詐欺犯行，辯稱：伊沒有
    犯案，系爭門號SIM卡係伊申請的沒錯，但放在黃雅羚的口
    袋而掉落遺失，當天伊與黃雅羚先去嘉義租機車，再去辦門
    號是為了在嘉義找工作，辦完門號要還機車的路上掉的，伊
    與黃雅羚有沿路尋找，但找不到，有問過朋友知道頂多被打
    完而已，所以沒有向警方報案或申請停話等語。
二、然查：
  (一)被告就其遺失系爭門號之情節供述未可採信：(1)先於警詢
    時稱「該0000000000行動電話號碼SIM卡，已在98年12月間
    在嘉義火車站附近遺失。我沒有向警方報案也沒有向威寶電
    信公司申請停話。（問：你是於何時？何地？申請00000000
    00行動電話號碼？）（當事人想了很久答不出來）我答不出
    來。」等語（見雲警六偵字第0990000302號卷頁2背面）；
    (2)偵查中亦稱「（問：98年間你住哪裡？）嘉義。（問：98
    年間你在哪裡工作？）嘉義市區。（問：上開門號於98年12
    月間在嘉義火車站附近遺失？）辦好當天，尚未開封，因為
    我當時沒有穿外套，沒有口袋，所以我把門號放在朋友的口
    袋，騎機車的時候掉落，沿路回去找，沒有發現」等語（見
    99偵32163號卷頁13-14）；(3)嗣於本院準備程序則稱「申辦
    門號的那天，先去嘉義租機車，再去辦門號，辦完門號要去
    還機車的路上掉的...我那時是因為要在嘉義找工作，所以
    才會去辦」等語（見99審易5257號卷頁32）；(4)準此，倘被
    告於偵查中及本院所稱係申請門號當日即遺失，則系爭門號
    之申報日期與遺失日期之關連性甚強，以被告所稱發現遺失
    亦有沿路找尋未獲之舉動，亦當印象相對深刻，竟於警詢時
    能回想遺失之時間，竟無法回答申報之時間，於偵查中所稱
    之遺失時間又與申報日98年11月8日之客觀事實不合，顯見
    被告所辯稱於申辦當日即遺失之情，尚不足採信；被告所
    供稱為求職而申辦系爭門號之用途與事實不合：(1)雖經證人
    黃雅羚到庭具結證稱：「（問：98年11月間，你人在哪裡？
    ）我在嘉義，我要去那邊找工作。當時還沒找到住處，我們
    （指證人自己與被告）想要找工作，就租台機車，去辦了預
    付卡，結果要還機車的途中，因為我把預付卡放在口袋，後
    來發現掉了，就告訴張渝琪，我們就回去找，沒有找到，當
    時我們沒想太多，覺得預付卡掉了就打完而已，雖然我們有
    過錯，但我們沒有要詐欺。（問：當時是誰要買預付卡？）
    當時我還沒有滿20歲不能辦預付卡，所以就請張渝琪辦預付
    卡，就放在我口袋，就不見了。（問：你買預付卡是做何用
    ？）找工作比較方便。（問：當時你有無攜帶手機？）沒有
    ，因為我的手機被母親沒收，手機是張渝琪的。（問：當時
    為何不馬上拆封插上手機？）當時我們借機車的時間沒有很
    長。我們想要先還機車，之後再插進去。（問：當時張渝琪
    手機裡有無插預付卡或是月租費的SIM卡，她的電話可不可
    以打？）不能打，我忘記當時她有沒有卡了。（問：你說你
    遺失那張卡是去申請的當天嗎？）是，然後我們就要還車時
    ，也就剛好找到賣鑰匙圈的工作。（問：你住在台北，當時
    張渝琪住彰化，為何你們會去嘉義找工作？）因為想換個地
    方，我自己也不想要住在家裡，我想要獨立。我想說嘉義應
    該比較好找工作吧。（問：當時都還沒有住的地方？）還沒
    ，我是當天去辦、去租機車的。我們要還車時，嘉義火車站
    有鐵路警察，我們剛好遇到，警察就介紹我們去賣鑰匙圈。
    （問：你們在嘉義工作時，張渝琪有無手機、卡可以使用？
    ）沒有，只有空機，沒有卡，因為我們再去辦了。（問：你
    發現遺失時，為何不趕快去申辦遺失，再重新補發？）我沒
    想這麼多，想說預付卡打完而已。（問：你剛剛說你申請預
    付卡是為了要找工作，發現遺失之後為何不趕快去威寶電信
    再申請補發1張，這樣你就可以用預付卡找工作了？）我沒
    有想這麼多」等語（見本院卷頁21-25）；(2)然參照被告張
    渝琪另案因交付金融帳戶與他人涉犯幫助詐欺罪嫌，臺灣彰
    化地方法院檢察署檢察官99年度偵字第893、4020號不起訴
    處分書（見99偵17148號卷頁8-10）所載「被告張渝琪...堅
    決否認有何詐欺及幫助詐欺犯行，辯稱：...伊都用以伊朋
    友黃雅羚母親黃麗美名義申請之門號0000000000號手機與游
    代書...聯絡。...證人黃雅羚於本署於本署訊問時證稱：黃
    麗美係渠母親，以其母親名義申請之0000000000門號是渠與
    被告一起使用...等語。...被告於98年9月、10月間曾以門
    號0000000000號手機撥打游代書之門號電話共有76通，有
    0000000000號行動電話雙向通聯紀錄1份在卷可憑，且被告
    陳稱有與游代書相互傳遞上開簡訊，亦經本署當庭勘驗被告
    持用之手機確認內容無訛」等詞，堪認被告於98年9、10月
    間係有手機及門號可供使用，雖證人黃雅羚證稱其手機遭母
    親沒收，然以前揭臺灣彰化地方法院檢察署檢察官不起訴處
    分書作成日期係99年4月26日，被告既可提出該手機供檢察
    官當庭勘驗其簡訊內容，堪認於98年11月8日時，被告應無
    為求職申辦系爭門號之需要，況被告既有特定用途申辦系爭
    門號，於遺失時竟未向申辦單位詢問後續申請補發事宜，益
    顯被告所辯之不合常情，且證人黃雅羚所述與被告當時在嘉
    義無居所謀職乙節，亦與被告前揭於偵查中所供稱98年間住
    在嘉義等語不合；準此，被告上開所辯，不僅與事實不合
    ，其陳述亦有不一，認係卸責之詞，不足採信。
  (二)詐欺集團於前揭時間以上開方法詐使被害人張坤山匯款8萬
    元之事實，業經證人即被害人張坤山於警詢證述綦詳（見雲
    警六偵字第0990000302號卷，下稱警卷，頁1-2），復有臺
    灣銀行無摺存入憑調存根影本及臺灣銀行帳戶000000000000
    號帳戶交易存提明細及雲林縣警察局斗六分局斗六派出所受
    理詐騙帳戶通報警示簡便格式表、內政部警政署反詐騙諮詢
    專線紀錄表在卷可稽（見警卷頁3-5、9），足見系爭門號確
    已為詐欺集團用以詐騙被害人張坤山匯款。
  (三)綜合以上，本件被告幫助詐欺取財犯行已堪認定。
參、論罪科刑：
一、論罪部分
  (一)按刑法上之幫助犯，係對於犯罪與正犯有共同之認識，而
    以幫助之意思，對於正犯資以助力，而未參與實施犯罪之行
    為者而言。是以，如未參與實施犯罪構成要件之行為，且係
    出於幫助之意思提供助力，即屬幫助犯，而非共同正犯。
    核被告將系爭門號提供予詐欺集團使用，使詐欺集團得基於
    詐欺取財之犯意，向張坤山詐得財物之行為，並無證據證明
    被告有參與詐欺取財犯行之構成要件行為，揆諸前揭說明，
    自應論以幫助犯。
  (二)核被告所為，係對於詐欺集團成員所遂行詐欺取財犯行資以
    助力，係犯刑法第30條第1項前段、第339條第1項之幫助詐
    欺取財罪。
二、刑之加重減輕事由
  (一)被告有事實欄所述刑之宣告及執行，有臺灣高等法院被告前
    案紀錄表1 份在卷可稽，其受有期徒刑執行完畢，5 年內故
    意再犯本件有期徒刑以上之罪，為累犯，應依刑法第47條第
    1 項規定加重其刑。
  (二)另被告係幫助犯，爰依刑法第30條第2項之規定，按正犯之
    刑減輕之。被告同時有刑之加重減輕事由，依刑法第71條第
    1項之規定，先加後減之。
三、科刑部分
  (三)爰審酌被告明知目前國內詐騙行為仍猖獗，竟將所申辦行動
    電話門號交付他人使用，使詐欺集團便於以無線通訊方式假
    冒被害人家屬發生亟需用錢之緊急情事，利用人性一時慌張
    未能確實查證之反應，予以詐欺取財，不僅使社會生活所形
    成的互信互助之善行遭到非法利用，更使得執法機關不易查
    緝真正的詐騙集團，無法有效壓抑社會詐騙歪風，被害人因
    此求償困難，又被告於本院審理時仍否認犯行，並未反省悔
    過，惟念及被告並未實際參與詐欺取財犯行，並參酌被害人
    遭詐騙之金額為80,000元，檢察官亦具體求處有期徒刑4月
    之刑度等一切情狀，量處如主文所示之刑及易科罰金之折算
    標準。
肆、綜合以上，應依刑事訴訟法第299條第1項前段，刑法第339
    條第1項、第47條、第30條第1項前段、第2項、第71條第1項
    、第41條第1項前段，刑法施行法第1條之1，判決如主文。
伍、經檢察官曾財和到庭執行職務。
中    華    民    國   100    年    5     月    18    日
                  刑事第十三庭  審判長  法  官  黃蕙芳
                                        法  官  王參和
                                        法  官  楊智守
以上正本證明與原本無異。
如不服本判決應於收受判決後10日內向本院提出上訴書狀，並應
敘述具體理由。其未敘述上訴理由者，應於上訴期間屆滿後20日
內向本院補提理由書(均須按他造當事人之人數附繕本)「切勿逕
送上級法院」。
中    華    民    國   100    年    5     月    18    日
                                        書記官   蔡毓琦
附錄論罪科刑法條
中華民國刑法第339條
意圖為自己或第三人不法之所有，以詐術使人將本人或第三人之
物交付者，處5 年以下有期徒刑、拘役或科或併科1 千元以下罰
金。
以前項方法得財產上不法之利益或使第三人得之者，亦同。
前二項之未遂犯罰之。